臺灣嘉義地方法院民事裁定
110年度消債更字第26號 
聲請人即
債  務  人  吳財惟  
代  理  人  康志遠律師(法扶律師)
相對人即
債  權  人  台北富邦商業銀行股份有限公司

法定代理人  程耀輝  


債  權  人  國泰世華商業銀行股份有限公司

法定代理人  郭明鑑  
債  權  人  聯邦商業銀行股份有限公司


法定代理人  李憲章  
代  理  人  張義育  
債  權  人  遠東國際商業銀行股份有限公司

法定代理人  周添財  


債  權  人  永豐商業銀行股份有限公司

法定代理人  陳嘉賢  
代  理  人  呂亮毅  
債  權  人  凱基商業銀行股份有限公司


法定代理人  魏寶生  


債  權  人  中國信託商業銀行股份有限公司


法定代理人  利明献  


債  權  人  第一金融資產管理股份有限公司

法定代理人  周朝崇  
代  理  人  王秋翔  
上列當事人間聲請更生程序事件，本院裁定如下：
    主  文
債務人吳財惟自中華民國110年4月28日下午6時起，開始更生程
序。
命本院司法事務官進行本件更生程序。
    理  由
一、聲請意旨略以：聲請人對於遠東國際商業銀行股份有限公司
    等債權人負有新臺幣（下同）1,119,768元之無擔保債務。
    因有不能清償債務情事，前已向法院聲請債務清理調解，惟
    調解不成立。聲請人因消費借貸、信用卡或現金卡契約，對
    金融機構負債務。前項債務，曾以書面向最大債權金融機構
    請求共同協商債務清償方案而不成立。聲請人無資產，債務
    總金額則有1,119,768元，有不能清償債務之情事。爰提出
    財產及收入狀況說明書、債權人清冊、債務人清冊等資料，
    聲請更生。
二、按債務人不能清償債務或有不能清償之虞者，得依本條例所
    定更生或清算程序，清理其債務，消費者債務清理條例第3
    條定有明文。又按，法院開始更生程序之裁定，應載明其年
    、月、日、時，並即時發生效力；前項裁定不得抗告，並應
    公告之。法院裁定開始更生或清算程序後，得命司法事務官
    ，進行更生或清算程序，必要時，得選任律師、會計師或其
    他適當之自然人或法人一人為監督人或管理人。消費者債務
    清理條例第45條、第16條第1項亦設有明文規定。
三、經查，聲請人前於民國110年1月15日已向本院聲請債務清理
    調解，惟於110年2月3日調解不成立。上情業據聲請人提出
    本院110年度司消債調字第12號調解不成立證明書佐參，並
    經本院調卷核閱無訛。次查，聲請人主張有不能清償債務之
    情事，業據聲請人於調解時已提出財產及收入狀況說明書、
    107年度及108年度綜合所得稅各類所得資料清單、全國財產
    稅總歸戶財產查詢清單及債權人清冊等資料為證。又查，依
    聲請人所提出之金融機構存摺交易明細資料，聲請人在台南
    東寧路郵局帳戶，於108年5月20日存款餘額為4,636元、110
    年3月2日存款餘額為679元；第一銀行台南分行107年8月20
    日存款餘額為435元、109年8月12日存款餘額為1,752元；京
    城銀行歸仁分行108年7月16日存款餘額為533元。又查，聲
    請人有81年11月13日投保之新光人壽100萬元防癌終身壽險
    ，已期滿並繳清保費，解約金為305,679元。
四、再查，本件聲請人借款原因及停止清償的原因：
　　聲請人陳稱伊借款原因是因為於民國85年間與朋友共同投資
    成立科技公司，將積蓄投入，因無法立即有收入，生活開銷
    成了問題，因此以信用卡、現金卡預借現金周轉，嗣後，於
    民國99年間因公司經營不善，公司進行清算程序，頓失經濟
    收入，加上利息，造成最後無力償還，並非係無正當理由而
    停止清償。
五、復查，本件聲請人更生償還計劃：
    聲請人陳稱伊目前打零工協助親友農事，每月收入約20,000
    元，伊願意以1月為1期，每期清償5,688元，分72期，清償
    總金額為409,536元。
六、聲請人有不能清償債務情事或有不能清償之虞的認定：
(一)聲請人陳稱伊對於遠東國際商業銀行股份有限公司等債權人
    所負之無擔保債務，合計1,119,768元云云。而查，債權人
    永豐商業銀行股份有限公司以110年3月3日民事陳報狀，陳
    報債權金額為75,337元（其中本金為25,524元、利息為49,8
    13元）。聯邦商業銀行股份有限公司以110年3月12日民事陳
    報狀，陳報債權金額為121,836元，及自980,922元起至清償
    日止應計之利息及違約金（其中本金為39,559元）。另查，
    在調解程序中，由最大債權銀行所提出之金融機構債權金額
    表（通報日期：110年1月22日），債權人遠東國際商業銀行
    股份有限公司之債權金額為279,443元（其中本金102,008元
    、利息177,435元）；台北富邦商業銀行股份有限公司之債
    權金額為543,629元（其中本金177,044元、利息365,555元
    ）；國泰世華商業銀行股份有限公司之債權金額為201,977
    元（其中本金70,967元、利息131,010元）；凱基商業銀行
    股份有限公司已無債權；中國信託商業銀行股份有限公司之
    債權金額為163,438元（其中本金56,768元、利息106,670元
    ）。另外，債權人第一金融資產管理股份有限公司以110年1
    月26日民事陳報債權狀，陳報其債權金額為243,024元（其
    中本金為82,355元、利息158,520元）。因此，聲請人實際
    上所負欠之債務，至少應該在1,628,684元以上。
(二)第查，聲請人目前幫親戚從事農業事務的工作，每個月收入
    約20,000元。又查，聲請人所提列的每月必要生活費支出，
    為膳食費7,500元、水電費用387元、電話費用400元、瓦斯
    費用1,000元、醫藥費用300元、油錢1,000元、車子稅金1,4
    53元、汽車維修保養1,000元、汽車保險95元、勞健保費用1
    ,791元、其他消費2,000元，合計總共17,926元。又查，依
    消費者債務清理條例第64條之2第1項規定：「債務人必要生
    活費用，以最近一年衛生福利部或直轄市政府所公告當地區
    每人每月最低生活費一點二倍定之。」再查衛生福利部公告
    臺灣省（包括六都以外之其他各縣、市）110年度的最低生
    活費為13,288元，其1.2 倍即15,946元之數額，即為債務人
    的必要生活費用。而查，聲請人提列支出項目及金額，平均
    每個月支出合計17,926元，因高於法定必要生活費用之數額
    15,946元，故本件應以法定數額15,946元，作為聲請人必要
    生活費用的數額。
(三)再查，聲請人名下無不動產，有西元2000年出廠，車號0000
    -00號汽車一部，車齡約21年，車子已老舊，殘值甚微；另
    存款餘額合計共2,964元。又查，聲請人於107年度所得收入
    為819元、108年度所得收入為470元。聲請人現在幫親戚從
    事農業事務工作，每月收入約20,000元。再查，聲請人是於
    民國00年0月間出生，現在年齡已逾60歲，距法定強制退休
    年齡65歲僅餘大約5年的期間。如果以聲請人薪資20,000元
    計算，扣除聲請人的必要生活費15,946元後，每個月僅剩餘
    約4,054元。以此數額，如果欲清償之前對上述遠東國際商
    業銀行股份有限公司等債權人所積欠之1,628,684元以上的
    債務，扣除聲請人存款餘額2,964元及保險解約金305,679元
    之後，仍尚有1,320,041元，則必須要325個月即27年以上的
    時間才能夠全部清償完畢。然上述期間，顯然已經逾聲請人
    得為工作的期間；而且，期間另還有新增加衍生的利息未清
    償。因此，本件堪認聲請人確實有不能清償債務之情事或有
    不能清償之虞。
七、本件無應予駁回聲請更生之事由：
　　經查，聲請人為一般消費者，無從事營業活動，所負無擔保
    之債務總額未逾1,200萬元，且未經法院裁定開始清算程序
    或宣告破產。又查，聲請人亦無消費者債務清理條例第6條
    第3項所定得予駁回更生聲請之情形，而且亦無同條例第8條
    或第46條各款所定應予駁回更生聲請之事由存在。
八、綜據上述，本件聲請人因為之前投資成立公司，以信用卡、
    現金卡預借現金周轉，嗣後因公司經營不善，頓失收入，加
    上利息，造成最後無力償還。本院審酌上情，認為聲請人就
    法院所命補正事項，已經配合提供金融機構存摺之交易明細
    資料，並說明向債權人借款原因、停止清償的原因，及提出
    可供法院參酌的證明資料，可認為已盡所應負之協力義務。
    本件聲請人聲請更生，符合消費者債務清理條例第3條的規
    定，復查無消費者債務清理條例第8條或第46條所定應予駁
    回更生聲請之事由，因此，聲請人聲請更生，乃於法有據，
    屬有理由，應予准許，爰裁定如主文，並依首揭規定命司法
    事務官進行本件更生程序。
九、至債權人中國信託商業銀行股份有限公司110年2月25日民事
    陳報狀、台北富邦商業銀行股份有限公司110年2月26日民事
    陳報狀、遠東國際商業銀行股份有限公司於110年3月3日提
    出之民事陳報狀、永豐商業銀行股份有限公司110年3月3日
    民事陳報狀、第一金融資產管理股份有限公司110年3月3日
    民事陳報狀、凱基商業銀行股份有限公司於110年3月10日提
    出民事消債事件陳報狀及聯邦商業銀行股份有限公司於110
    年3月12日提出之民事陳報狀所述之意見內容。因依上述的
    說明，債務人聲請更生，符合消費者債務清理條例第3條的
    規定，且無消費者債務清理條例第8條或第46條所定應予駁
    回聲請之事由，因此，本院經審酌債權人上揭陳述內容後，
    認為與本件裁定的結果無影響，爰不逐一論駁，附此敘明。
十、依消費者債務清理條例第11條第1項、第45條第1項、第16條
    第1項，裁定如主文。
中　　華　　民　　國　　110 　年　　4 　　月　　28　　日
                  民事第二庭法　官　呂仲玉
以上正本係照原本作成。
本裁定不得抗告。
中　　華　　民　　國　　110 　年　　4 　　月　　28　　日
                            書記官　朱鴻明